【裁判字號】    97,聲判,49
【裁判日期】    971209
【裁判案由】    聲請交付審判
【裁判全文】
臺灣士林地方法院刑事裁定              97年度聲判字第49號
聲  請  人  甲○○
代  理  人  邵良正  律師
被      告  乙○○
上列聲請人告訴被告過失傷害案件，不服臺灣高等法院檢察署檢
察長駁回再議之處分（97年度上聲議字第2359號），聲請交付審
判，本院裁定如下：
    主  文
聲請駁回。
    理  由
一、按告訴人不服上級法院檢察署檢察長或檢察總長認再議為無
    理由而駁回之處分者，得於接受處分書後10日內委任律師提
    出理由狀，向該管第一審法院聲請交付審判。法院認為交付
    審判之聲請不合法或無理由者，應駁回之，刑事訴訟法第25
    8 條之1 、第258 條之3 第2 項前段，分別定有明文。
二、聲請人甲○○以被告乙○○涉犯刑法第284 條第2 項之業務
    過失傷害罪，向臺灣士林地方法院檢察署檢察官提出告訴，
    經該署檢察官於民國95年9 月18日以95年度偵字第4451號為
    不起訴處分，聲請人聲請再議，嗣由臺灣高等法院檢察署檢
    察長發回續行偵查，再經臺灣士林地方法院檢察署檢察官於
    96年7 月16日以96年度偵續字第205 號為不起訴處分，聲請
    人再不服聲請再議，由臺灣高等法院檢察署檢察長發回續行
    偵查，臺灣士林地方法院檢察署檢察官復於97年4 月7 日以
    97年度偵續一字第39號為不起訴處分，聲請人仍不服聲請再
    議，由臺灣高等法院檢察署檢察長於97年5 月19日以97年度
    上聲議字第2539號駁回再議，並於97年6 月2 日送達聲請人
    ，聲請人於收受上開駁回再議處分書後10日內，委任律師向
    本院聲請交付審判，程序上並無不符，合先敘明。
三、聲請交付審判意旨略以：
  (一)「未開警鳴器」部份：1.證人郭圭流、林志偉均證稱：當時
    救護車未開警鳴器。2.乙○○於鑑定中陳述：「我看到機車
    有慢下來，當時我有開警示燈及警鳴器並打左轉方向燈，才
    駛過去…」，明示乙○○在到達路口要左轉前才突然「開警
    示燈及警鳴器並打左轉方向燈」，致使告訴人對於乙○○「
    開警示燈及警鳴器並打左轉方向燈」之舉動顯然防範不及，
    此觀告訴人於鑑定中陳述：「…我駕駛普通重型機車，沿新
    台五路2 段基隆往台北方向行駛第3 車道，至肇事地點直行
    ，路口左邊突然有一台車跑出來，然後就撞到了，我沒有聽
    到對方的車有鳴警笛聲及警示燈…」等語即明。3.案發時最
    關鍵之現場4 台監視錄影器均遭臺北縣消防局調閱後銷毀，
    雖被告及隨行替代役男陸豐裕偵查中均供稱：並未調到現場
    監視錄影帶，惟查彼所隸屬之秀峰消防分隊有調閱現場監視
    錄影帶之事實，業據臺北縣政府消防局以95年10月12日第09
    50026657號函述，該函係公文書，自屬真實。又證人陸豐裕
    於偵查中作證稱：伊調閱錄影帶之前，單位內已有人先上去
    欲調閱，但因監控室無人而未調得，在伊上去時，也未調得
    錄影帶，伊記得因有一支監視器故障，另一支照不到，所以
    沒調出來等語。所述顯違反邏輯；蓋其既述「未調得錄影帶
    」，又何來知悉「有一支監視器故障，另一支照不到」之情
    事，顯係隱匿上述臺北縣消防局函件。
  (二)「左轉未讓直行車先行而左轉」部份：1.被告於台灣省臺北
    縣車輛行車事故鑑定委員會北縣鑑字第941868號鑑定意見書
    陳述：「我看到機車有慢下來，當時我有開警示燈及警鳴器
    並打左轉方向燈，才駛過去…」，惟該陳述明顯違反經驗法
    則，蓋依該陳述，告訴人機車當時既已慢下，應係有讓救護
    車先行左轉之準備，若在佐以被告自稱「有開警示燈及警鳴
    器並打左轉方向燈，才駛過去」，則聲請人既已慢下來等候
    並目視有開警示燈及警鳴器之救護車左轉，又焉有於救護車
    轉彎過半時，突然加足馬力猛力向前衝撞正左轉之救護車之
    理？故被告上開陳述顯不符事理。應以被告在偵查中所述「
    事故發生前伊有看見聲請人的機車，當時想說應該可以閃得
    過，所以就開過去了，但因為閃不過去，所以才撞到聲請人
    」較符事實。2.依刑法第14條規定，被告於偵查中已自承：
    「事故發生前伊有看見聲請人的機車，當時想說應該可以閃
    得過，就開過去了，但因為閃不過去，所以才撞到告訴人」
    。可見被告於案發前既已預見告訴人正駕駛機車迎面於對向
    車道行經案發路口綠燈，其貿然左轉自有可能撞及被告機車
    ，縱令其自恃駕駛技術過人並足以閃過告訴人機車，貿然左
    轉致撞及告訴人機車，乃無免於過失之責。況按諸道路交通
    之正常經驗，被告對於其本身所駕行進間之車輛，與告訴人
    迎面而來亦正行進間之機車，本即無法以目測判斷是否足以
    閃過，其竟貿然以目測臆測能閃過而遽然左轉，自難謂無過
    失。又依刑法第14條第1 項「過失」定義「應注意，並能注
    意，而不注意」係按各個不同環境下之情節而定，不一而足
    。惟按經驗，救護車或救火車執行救援任務時，其開啟警鳴
    器而優先行駛道路，純係為爭取救護或救火之時效，並非因
    此而免除其對已然存在而顯應注意並能注意之道路交通狀況
    不必負注意義務。否倘若其執行職務之際，對陸上有無行為
    能力之幼童未及時避讓即得予免除道路交通安全之注意義務
    ，任令其肇事，顯非道路交通安全規定之精神。查本件案發
    時告訴人行駛方向係綠燈，故其迎面行駛至該路口欲左轉之
    車輛，應讓直行車先行，換言之，當時告訴人係優先享有行
    路權。且被告於鑑定中亦稱：「我看到對向機車有2 輛，然
    後我就慢下來，看對方有沒有要讓我」，顯見其明知告訴人
    當時有「優先行路權」，縱令其立即開啟警示燈及警鳴器，
    亦僅具有提醒告訴人應放棄「優先行路權」之作用而已，並
    不具免除其對道路交通安全之注意義務。被告之「事故發生
    前有看見原告的機車，當時想說應該可以閃得過，所以就開
    過去，但因為閃不過去，所以才撞到告訴人」之行為，依刑
    法第14條第2 項規定，被告顯有過失。
四、按犯罪事實應依證據認定之，無證據不得認定犯罪事實，刑
    事訴訟法第154 條第2 項亦有明文。又認定不利於被告之事
    實，須依積極證據，苟積極證據不足為不利於被告事實之認
    定時，即應為有利於被告之認定，更不必有何有利之證據（
    最高法院30年上字第816 號判例參照）。按犯罪事實應依證
    據認定之，無證據不得認定犯罪事實，刑事訴訟法第154 條
    第2 項定有明文。次按認定犯罪事實所憑之證據，雖不以直
    接證據為限，間接證據亦包括在內；然而無論直接或間接證
    據，其為訴訟上之證明，須於通常一般之人均不致有所懷疑
    ，而得確信其為真實之程度者，始得據為有罪之認定，倘其
    證明尚未達到此一程度，而有合理之懷疑存在時，即應為有
    利於被告之認定，更不必有何有利之證據，最高法院30年上
    字第816 號判例、76年台上字第4986號判例意旨參照。再者
    ，告訴人之告訴，係以使被告受刑事訴追為目的，是其陳述
    是否與事實相符，仍應調查其他證據以資審認，最高法院亦
    著有52年台上字第1300號判例可參。
五、本院查：
  (一)關於警鳴器部份：1.臺北縣政府消防局於94年11月8 日17時
    27分許接獲民眾報案待援，遂於同日17時28分許派遣被告出
    勤，此有該局受理紀錄單、人員出入及領用無線電登記簿在
    卷可稽，而被告出勤時即已開啟警示燈及警鳴器，因發生碰
    撞後，為方便救助告訴人，始暫時關閉警鳴器，於駕駛救護
    車將聲請人送往醫院時才再度開啟等情，業經證人即同行出
    勤之原臺北縣政府消防局第4 大隊秀峰分隊替代役男陸豐裕
    陳述明確；證人即臺北縣政府消防局秀峰分隊隊員李子輝證
    稱：案發當時，伊係值班人員，於17時28分勤務中心接獲民
    眾救護需求後，轉派秀峰分隊救護車出勤，該趟救護勤務係
    由被告與證人陸豐裕一同出勤，伊幫被告等人準備無線電設
    備，被告即行出發，伊確定被告出勤時有開警鳴器，警鳴器
    之聲音響亮，伊聽得很清楚，況開警鳴器係依出勤之規定，
    迨抵達救護地點始可關閉，且肇事後被告及陸豐裕皆表示沿
    路均開啟警鳴器。又被告已任消防隊員4 年以上，自當熟稔
    出勤規定，難認被告於勤務行進間有違反勤務規定之舉止。
    2.據證人郭圭流於偵查中陳述：伊從五堵往汐止方向騎過來
    ，還沒有到現場，不知道當時救護車在現場有無警鳴聲，且
    當伊抵達現場時，告訴人已受傷躺在地上，有人下來處理；
    證人陸豐裕於偵查中陳述：在撞傷告訴人後，停下車要幫告
    訴人進行救護時才關掉警鳴器，可知證人郭圭流之行進方向
    與被告所駕駛之救護車並無交會，且於抵達案發現場時，告
    訴人已受傷在地由被告及陸豐裕進行救護，救護車此時已關
    閉警鳴器，難據以謂被告並未開啟警鳴器。3.雖證人林志偉
    證稱與告訴人為相同行進方向，騎在告訴人前方約3 分鐘路
    程，伊係事發後1 星期前往探望告訴人，經告訴人母親表示
    才得知告訴人係遭救護車撞到，伊乃於探視後約1 個月內才
    主動「回想」伊從基隆往台北路上，並未聽到救護車的警鳴
    器，且當日17時30分許還在新臺五路路邊打電話等情無訛，
    然證人林志偉並非在探視告訴人時當場告知未聽見警鳴器一
    事，聲請人之母親亦未在林志偉探視時轉知有人表示被告未
    開警鳴器一事，又事發時為傍晚下班時段，該處為交通流量
    甚大之路段，證人林志偉猶撥打電話予他人，則證人林志偉
    是否有與救護車交會、有無注意到警鳴器聲音，尚有存疑，
    是證人林志偉證述，難以遽信。4.又聲請人復以案發當時之
    4 台監視錄影畫面遭調閱銷毀，查證人即警員鄭青松證稱：
    現場當時應有4 台監視器，但不全是市公所設置，伊所出具
    之報告是針對市公所設置之編號138 、152 號之監視器，伊
    在車禍後曾問過被告，被告說有調閱監視器畫面，但未調到
    ，至係由何人前往調閱，伊不清楚等情明確；又證人陸豐裕
    證稱：伊曾先去交通分隊問過路口的監視畫面，知悉是汐止
    市公所管理的，隔日就去市公所調閱，但因對著肇事路口正
    拍的監視器壞掉，螢幕沒有顯示畫面，另一支路口監視器的
    視角不對，並未拍攝到案發地點之位置，故伊均未調回隊上
    。又本件肇事後究有無何人前往臺北縣汐止市公所、臺北縣
    政府警察局汐止分局調閱，及有無取得相關監視錄影畫面一
    節，業經臺北縣汐止市公所以96年10月4 日北縣汐民字第09
    60026002號函稱：「經查並無相關之監視系統影像調閱資料
    」、臺北縣政府警察局汐止分局以96年9 月27日北縣警汐刑
    字第0960028916號函稱：「臺北縣政府消防局秀峰分隊於94
    年11月間派一替代役姓名：陸豐裕至本局交通隊調閱該時地
    監視畫面，並未會同交通分隊員警，亦未調得錄影內容」，
    顯見證人陸豐裕並未取得肇事路口之監視錄影畫面無疑，是
    聲請人之指陳，應有誤解。
  (二)關於「左轉未讓直行車先行而左轉」部分：按消防車、救護
    車、警備車及工程救險車執行任務時，得不受前項行車速度
    之限制，且於開啟警示燈及警鳴器執行緊急任務時，得不受
    標誌、標線及號誌指示之限制；且按聞有消防車、救護車、
    警備車及工程救險車等之警號時，不論來自何方，均應立即
    避讓，道路交通安全規則第93條第2 項、第101 條第1 項第
    6 款前段分別定有明文。查被告駕駛車號2G -4590號救護車
    ，由臺北市往基隆方向，行經臺北縣汐止市○○○路○ 段第
    1 車道左轉茄苳路，已達路口中心處，為對向直行之聲請人
    未避讓前行以致肇事，此有臺北縣政府警察局汐止分局交通
    分隊警員所製作之道路交通事故現場圖、道路交通事故調查
    報告表(一)(二)、交通事故談話紀錄表、現場與車損照片共28張
    （95年度偵字第4451號卷第39-60 頁）附卷可憑。又據送鑑
    定結果，認聲請人駕駛重型機車，未讓執行救護勤務之救護
    車先行為肇事原因，被告無肇事因素，此有台灣省臺北縣區
    車輛行車事故鑑定委員會95年2 月22日北縣鑑字第941868號
    鑑定意見書（95年度偵字第4451號卷第78-79 頁）、及再送
    鑑定結果，亦認聲請人夜晚駕駛重機車，疏未避讓執行救護
    勤務之救護車，且未讓已達路口中心處開始左轉之車輛先行
    ，為肇事原因，此有臺灣省車輛行車事故覆議鑑定委員95年
    9 月12日府覆議字第0950100725號函（95年度偵字第4451號
    卷第141 頁）附卷可佐，是本案應肇因於聲請人夜間駕駛重
    機車，疏未避讓由被告駕駛執行救護勤務之救護車，且未讓
    已達路口中心處開始左轉之車輛先行，被告無疏失之處，自
    難依聲請人之片面指訴，遽入被告於罪。此外，復查無其他
    積極證據足資證明被告犯行，揆諸上開說明，應認被告犯罪
    嫌疑不足，故聲請人之再議，核無理由。
六、綜上所述，原不起訴處分書及駁回再議處分書既已調查說明
    ，認為被告等被訴過失傷害部分無積極證據證明被告犯罪，
    其犯罪嫌疑不足，依刑事訴訟法第252 條第10款規定，原檢
    察官及臺灣高等法院檢察署檢察長分別予以不起訴處分及駁
    回再議之聲請，對照卷內資料，於法並無違誤。本件聲請交
    付審判意旨仍執前詞，對於原處分加以指摘求予審判，非有
    理由，應予駁回。
七、依刑事訴訟法第258條之3第2項前段裁定如主文。
中    華    民    國    97    年    12    月    9     日
                  刑事第四庭審判長法  官  林秀鳳
                                  法  官  鄭光婷
                                  法  官  吳維雅
以上正本證明與原本無異。
本件不得抗告。
                                  書記官  劉育君
中    華    民    國    97    年    12    月    9     日


司法院資訊處製作；財團法人民間司法改革基金會備份。
